【裁判字號】    99,訴,1625
【裁判日期】    991208
【裁判案由】    偽造文書
【裁判全文】
臺灣臺北地方法院刑事判決              99年度訴字第1625號
公  訴  人  臺灣臺北地方法院檢察署檢察官
被      告  張來坤
上列被告因偽造文書案件，經檢察官提起公訴（99年度偵緝字第
1770號），暨移送併案審理（臺灣雲林地方法院檢察署99年度偵
緝字第213 號），因被告於準備程序中，就被訴事實為有罪之陳
述，經本院合議庭裁定由受命法官獨任行簡式審判程序，判決如
下：
    主  文
張來坤行使偽造私文書，足以生損害於公眾及他人，處有期徒刑
肆月，如易科罰金，以新臺幣壹仟元折算壹日，如附表所示偽造
「陸志明」之署押，均沒收之。
    事  實
一、張來坤於民國97年6月6日晚間10時20分許，在臺北市○○區
    ○○路137巷24號2樓，因涉施用毒品案件為警查獲（業經檢
    察官另案偵查），竟基於行使偽造私文書之接續犯意，自97
    年6月6日晚間10時20分許起至同年月7 日止，在上址及臺北
    市政府警察局中山分局長春派出所內，冒用「陸志明」之名
    義，接續在如附表所示之自願搜索同意書、權利告知書、搜
    索扣押筆錄、扣押物品目錄表、扣押物品收據、夜間偵訊同
    意書、尿液檢體委驗單、97年6月7日調查筆錄、指紋卡片、
    查獲涉嫌毒品危害防制條例毒品初步鑑驗報告書、陸志明口
    卡片上偽造「陸志明」之署名或按捺指印（文書名稱、欄位
    、偽造之署押均詳如附表所載），其中，在附表編號1、6之
    自願搜索同意書及夜間偵訊同意書上偽造「陸志明」之署押
    ，分別係表示受搜索人出於自願性同意司法警察不使用搜索
    票實施搜索，及表明同意司法警察對受訊問人實施夜間詢問
    之意思，而偽造該等私文書，再將上開偽造之私文書，交還
    承辦警員收執而為行使，足以生損害於陸志明及犯罪偵查機
    關偵查刑事案件之正確性。嗣經警將張來坤按捺之指紋函請
    內政部警政署刑事警察局比對後，始悉上情。
二、案經臺北市警察局中山分局報告臺灣臺北地方法院檢察署檢
    察官偵查起訴；暨經臺灣雲林地方法院檢察署檢察官自動檢
    舉偵查後移送本院併案審理。因張來坤於準備程序中，就被
    訴事實為有罪之陳述，經本院合議庭裁定由受命法官獨任行
    簡式審判程序。
    理  由
壹、程序方面：
    本件被告張來坤所犯為刑法第216條、第210條行使偽造私文
    書之罪，核屬死刑、無期徒刑、最輕本刑為3 年以上有期徒
    刑以外之罪，亦非高等法院管轄之第一審案件，其於準備程
    序中，就前揭被訴事實為有罪之陳述，經法官告知簡式審判
    程序之旨，並聽取其與公訴人之意見後，本院認無不得或不
    宜改依簡式審判程序進行之處，爰依刑事訴訟法第273條之1
    第1項之規定，裁定本件行簡式審判程序，是本件之證據調
    查，依刑事訴訟法第273條之2規定，不受同法第159條第1項
    、第161條之2、第161條之3、第163條之1及第164條至第170
    條規定之限制，先予敘明。
貳、實體方面：
一、上揭犯罪事實，業據被告張來坤於偵查中及本院審理時均坦
    承不諱，核與證人即被害人陸志明於檢察事務官詢問時之證
    述相符（見臺灣雲林地方法院檢察署97年度毒偵字第1265號
    卷《下稱偵1265號卷》第11頁至第12頁），且有如附表編號
    1至8、10至11所示，其上有「陸志明」署押之自願搜索同意
    書、權利告知書、搜索扣押筆錄、扣押物品目錄表、扣押物
    品收據、夜間偵訊同意書、尿液檢體委驗單、97年6月7日調
    查筆錄、查獲涉嫌毒品危害防制條例毒品初步鑑驗報告書、
    陸志明口卡片附卷可稽（見臺灣臺北地方法院檢察署98年度
    偵字第10655號卷《下稱偵10655號卷》第47頁至第50頁、第
    56頁、第64頁至第75頁，偵1265號卷第4 頁、第51頁，臺灣
    臺北地方法院檢察署97年度毒偵字第2295號卷《下稱偵2295
    號卷》第14頁至第18頁、第74頁、第79頁至第82頁、第92頁
    、第95頁），而附表編號9 所示之指紋卡片經送內政部警政
    署刑事警察局鑑定，經電腦比對確認結果與該局檔存被告之
    指紋卡指紋相符，此有該局98年1月8日刑紋字第0980001658
    號鑑驗書在卷足佐（見偵10655號卷第47頁至第50頁、偵126
    5 號卷第51頁至第52頁）。是被告於本院審理時之任意性自
    白，核與事實相符，應堪採信。本案事證明確，被告犯行堪
    以認定，應予依法論科。
二、按指印與簽名同有代表行為者之意思，依民法第3條第3項規
    定，指印有與簽名生同等之效力，其為署押之作用及效力與
    簽名無異，且簽名與捺指印，係出於同一偽造署押之犯意，
    是其所捺指印雖為被告所有，亦係刑法所稱之署押。次按刑
    法上偽造文書罪章所指之文書，除必須具備有體性、文字性
    、持續性、意思性等要件外，尚必須存有足以表彰一定之制
    作名義人之名義性時，該等記載方可認為係文書，否則若僅
    為表彰某人簽名意思之署名或簽押，並不具有表彰一定制作
    名義人之名義性存在，該等記載即無從認為係刑法上之文書
    ，而只能認為係單純之署押。查被告接續在如附表編號1至5
    、8 至11所示之自願搜索同意書、權利告知書、搜索扣押筆
    錄、扣押物品目錄表、扣押物品收據、97年6月7日調查筆錄
    、指紋卡片、查獲涉嫌毒品危害防制條例毒品初步鑑驗報告
    書、陸志明口卡片上按捺其自身指印之行為（文書名稱、欄
    位、偽造之署押均詳如附表所載），均係出於同一偽造署押
    之犯意，是其所捺指印雖為被告所有，亦係刑法所稱之署押
    。又如附表編號2 所示之權利告知書，乃司法警察依據刑事
    訴訟法第95條、第100條之2，踐行告知義務，該等權利告知
    書記載之方式，與同一時間製作之「調查筆錄」相同，僅重
    複踐行告知之程序而已，且被告僅在該權利告知書之「被告
    知人」欄下偽簽「陸志明」之署名及按捺指印，並未表示另
    外製作何種文書，而被告在如附表編號3至4所示之搜索扣押
    筆錄及扣押物品目錄表上偽簽「陸志明」之署名及按捺指印
    部分，亦未表示另外製作何種文書，故上開權利告知書、搜
    索扣押筆錄、扣押物品目錄表，實質上均與如附表編號8 之
    詢問筆錄無異，仍屬公務員職務上所製作之公文書，而非被
    告所製作之私文書，自僅屬偽造署押之範疇。另如附表編號
    5 所示之扣押物品收據，乃司法警察於執行扣押強制處分後
    ，依據刑事訴訟法第139條第1項規定所製作之收據，被告在
    該收據空白處偽簽「陸志明」姓名及按捺指印，僅係處於受
    通知者之地位，尚不能表示其係有製作何種文書之意思及曾
    為何項之意思表示，自亦僅屬偽造署押之範疇。再如附表編
    號7 、10至11所示之尿液檢體委驗單、查獲涉嫌毒品危害防
    制條例毒品初步鑑驗報告書及口卡片，均為公務員職務上所
    製作，被告於其上簽名捺印，僅係擔保該等文件之憑信性，
    並未表示另外製作何種文書，應只論以偽造署押罪。至於被
    告在附表編號1、6之自願搜索同意書及夜間偵訊同意書上偽
    造「陸志明」之署押，分別係表示受搜索人出於自願性同意
    司法警察不使用搜索票實施搜索，及表明同意司法警察對受
    訊問人實施夜間詢問等意思之證明，應認屬刑法第210 條所
    定之偽造私文書。而被告偽造前開私文書後，交還承辦警員
    收執而為行使，足以生損害於陸志明及犯罪偵查機關偵查刑
    事案件之正確性，自該當於刑法第216 條之行使偽造私文書
    。
三、核被告於如附表編號2至5、7至11所為，係犯刑法第217條第
    1項偽造署押罪；如附表編號1、6所為，係犯同法第216條、
    第210 條行使偽造私文書罪。又其先後各偽造署押之舉動，
    係於密切接近之時、地實施，且係侵害同一之法益，各行為
    之獨立性極微薄弱，依一般社會健全觀念，在時間差距上，
    難以強行分開，而其前開所為無非均係欲達同一逃避刑事訴
    追及刑責目的之接續動作，在主觀上顯係基於一貫之犯意，
    核屬接續犯之性質，屬單純一罪，其中附表編號1、6所示偽
    造署押為偽造私文書之階段行為，而偽造私文書之低度行為
    為行使之高度行為吸收，均不另論罪，故僅論以一行使偽造
    私文書罪。另公訴人起訴之犯罪事實雖未敘及如附表編號2
    、10、11所示之文件，然該部分事實與公訴人起訴之犯罪事
    實既具有接續犯之實質上一罪關係，應為起訴效力所及，且
    經公訴人當庭擴張此部分之犯罪事實，本院自應併予審究。
    再被告前雖有竊盜、偽造文書、違反毒品危害防制條例、藥
    事法案件等前科，其中，於94年間，因偽造文書案件，經臺
    灣雲林地方法院以94年度虎簡字第372號判決處有期徒刑6月
    確定，於94年11月17日易科罰金執行完畢，然此部分因與被
    告於90、92年間所犯違反毒品危害防制條例案件之裁判合於
    定應執行刑之要件，而經臺灣雲林地方法院於99年10月1 日
    以99年度聲減字第12號裁定合併應執行有期徒刑1年6月，是
    在未裁定前已先執行之有期徒刑之罪，將因嗣後合併他罪定
    應執行刑結果，仍僅能扣除已執行之有期徒刑部分，而不能
    認為已執行完畢。故被告前開偽造文書案件雖經臺灣雲林地
    方法院94年度虎簡字第372號判決處有期徒刑6月確定，於94
    年11月17日易科罰金執行完畢，然就本案仍未構成累犯，起
    訴書認本件被告係屬累犯，而請求加重其刑，容有誤解，附
    此敘明。爰審酌被告僅為避免自身遭受刑事訴追，即冒用他
    人名義應訊，足生損害於被害人陸志明及犯罪偵查機關偵查
    刑事案件之正確性甚鉅，本應予以嚴懲，惟念被告於偵訊中
    及本院審理時均始終坦承犯行，頗知悔悟，暨衡諸其犯罪之
    動機、目的、手段、家中尚有高齡母親及7 歲稚孫之生活狀
    況、品行、國中畢業之智識程度等一切情狀，量處如主文所
    示之刑，並諭知易科罰金之折算標準，以示懲儆。至被告偽
    造如附表所示之「陸志明」署押，不問屬於犯人與否，均應
    依刑法第219條之規定，併予宣告沒收之。
據上論斷，應依刑事訴訟法第284條之1、第273條之1第1項、第2
99條第1項前段，刑法第216條、第210條、第41條第1項前段、第
219條，判決如主文。
本案經檢察官楊婉鈺到庭執行職務。
中    華    民    國    99    年    12    月    8     日
                        刑事第十庭法  官  周玉琦
以上正本證明與原本無異。
如不服本判決應於收受送達後10日內向本院提出上訴書狀，並應
敘述具體理由；其未敘述上訴理由者，應於上訴期間屆滿後20日
內向本院補提理由書（均須按他造當事人之人數附繕）「切勿逕
送上級法院」。
中    華    民    國    99    年    12    月    8     日
                                  書記官  謝貽婷
附錄本案論罪科刑法條全文：
中華民國刑法第210條
（偽造變造私文書罪）
偽造、變造私文書，足以生損害於公眾或他人者，處5 年以下有
期徒刑。
中華民國刑法第216條
（行使偽造變造或登載不實之文書罪）
行使第210 條至第215 條之文書者，依偽造、變造文書或登載不
實事項或使登載不實事項之規定處斷。
附表：
┌─┬────────┬─────┬────────┬───────┐
│編│   文書名稱     │  欄  位  │  偽造之署押    │     備註     │
│號│                │          │                │              │
├─┼────────┼─────┼────────┼───────┤
│1.│自願搜索同意書  │「本人」欄│「陸志明」之署名│見偵2295號卷第│
│  │                │          │壹枚            │74頁、偵10655 │
│  │                ├─────┼────────┤號卷第69頁    │
│  │                │「同意受搜│「陸志明」之署名│              │
│  │                │索人」欄  │、指印各壹枚    │              │
├─┼────────┼─────┼────────┼───────┤
│2.│權利告知書      │「被告知人│「陸志明」之署名│見偵2295號卷第│
│  │                │」欄      │、指印各壹枚    │81頁          │
├─┼────────┼─────┼────────┼───────┤
│3.│搜索扣押筆錄    │「在場人」│「陸志明」之署名│見偵2295號卷第│
│  │                │欄        │、指印各壹枚    │78頁、偵10655 │
│  │                │          │                │號卷第72頁    │
├─┼────────┼─────┼────────┼───────┤
│4.│扣押物品目錄表  │「所有人/ │「陸志明」之署名│見偵2295號卷第│
│  │                │持有人/保 │、指印各壹枚    │79頁、偵10655 │
│  │                │管人」欄  │                │號卷第73頁    │
├─┼────────┼─────┼────────┼───────┤
│5.│扣押物品收據    │空白處    │「陸志明」之署名│見偵2295號卷第│
│  │                │          │、指印各壹枚    │80頁、偵10655 │
│  │                │          │                │卷第74頁      │
├─┼────────┼─────┼────────┼───────┤
│6.│夜間偵訊同意書  │「同意人」│「陸志明」之署名│見偵2295號卷第│
│  │                │欄        │壹枚            │82頁、偵10655 │
│  │                │          │                │卷第75頁      │
├─┼────────┼─────┼────────┼───────┤
│7.│尿液檢體委驗單  │受檢者「簽│「陸志明」之署名│見偵2295號卷第│
│  │                │名」欄    │壹枚（起訴書誤載│6頁、偵1265號 │
│  │                │          │為貳枚）        │卷第4頁       │
├─┼────────┼─────┼────────┼───────┤
│8.│97年6月7日之調查│簽名處    │「陸志明」之署名│見偵2295號卷第│
│  │筆錄            │          │、指印各貳枚    │14頁、偵10655 │
│  │                │          │                │卷第64頁      │
│  │                ├─────┼────────┼───────┤
│  │                │騎縫處    │指印陸枚        │見偵2295號卷第│
│  │                │          │                │14頁至第17頁、│
│  │                │          │                │偵10655卷第64 │
│  │                │          │                │頁至第68頁    │
│  │                ├─────┼────────┼───────┤
│  │                │「被詢問人│「陸志明」之署名│見偵2295號卷第│
│  │                │」欄      │、指印各壹枚    │18頁、偵10655 │
│  │                │          │                │卷第68頁      │
├─┼────────┼─────┼────────┼───────┤
│9.│指紋卡片        │空白處    │「陸志明」之署名│見偵10655號卷 │
│  │                │          │壹枚            │第49頁至第50頁│
│  │                ├─────┼────────┤、偵1265號卷第│
│  │                │指紋按捺印│指印貳拾枚      │52頁          │
│  │                │處        │                │              │
├─┼────────┼─────┼────────┼───────┤
│10.│查獲涉嫌毒品危害│「涉嫌人簽│「陸志明」之署名│見偵2295號卷第│
│  │防制條例毒品初步│章」欄    │、指印各壹枚    │92頁          │
│  │鑑驗報告書      │          │                │              │
├─┼────────┼─────┼────────┼───────┤
│11.│陸志明口卡片    │空白處    │「陸志明」之署名│見偵2295號卷第│
│  │                │          │、指印各壹枚    │95頁          │
└─┴────────┴─────┴────────┴───────┘

司法院資訊處製作；財團法人民間司法改革基金會備份。
